臺灣高等法院刑事判決
109年度原上易字第94號
上  訴  人  臺灣桃園地方檢察署檢察官
上  訴  人  
即  被  告  邱德源


被      告  沈莉樺



            張宏澤


            劉霎芸


上   1  人
義務辯護人  戴嘉志律師
上列上訴人因被告傷害案件，不服臺灣桃園地方法院109年度原
易字第10號，中華民國109年11月4日第一審判決（起訴案號：臺
灣桃園地方檢察署108年度偵字第8289號），提起上訴，本院判
決如下：
    主  文
上訴駁回。
    事  實
邱德源與沈莉樺曾為男女朋友，張宏澤、劉霎芸為沈莉樺之兒子
、兒媳。沈莉樺先前因為邱德源工作而受傷，遂與張宏澤、劉霎
芸於民國108年2月2日13時30分許，前往桃園市○○區○○路0 段00
巷00號龍岡燈籠工廠內，向邱德源索討賠償金，雙方談判未果，
竟心生不滿，張宏澤、邱德源分別基於傷害之犯意，先由張宏澤
在工廠門口以徒手方式毆打邱德源，邱德源亦以徒手方式反擊張
宏澤。其後張宏澤、邱德源均承前傷害犯意，張宏澤並與劉霎芸
基於傷害之犯意聯絡，由張宏澤在工廠內持續對邱德源叫囂、推
擠、拉扯，並以右腳踹踢邱德源之腿部、以右手掌毆打邱德源身
體、持工廠內之燈籠朝邱德源頭部丟擲，邱德源亦以徒手、以左
手肘推胸口、以肩膀互頂等方式與張宏澤拉扯、推擠，劉霎芸則
手持鐵條，以徒手方式抓衣服及徒手推擠等方式與邱德源拉扯。
張宏澤、劉霎芸上開所為，致邱德源受有左前臂挫傷、頭皮挫傷
、左膝擦傷之傷害，邱德源上開所為，致張宏澤受有頭部鈍傷、
四肢多處擦傷之傷害。
    理  由
壹、有罪部分
一、本案作為認定事實所引用被告以外之人於審判外之供述證據
    ，均未經當事人及辯護人於言詞辯論終結前聲明異議，本院
    審酌各該證據資料製作時之情況，亦無違法不當及證明力明
    顯過低之瑕疵，依刑事訴訟法第159條之5規定，認均有證據
    能力。
二、得心證之理由
　㈠被告張宏澤傷害告訴人邱德源部分
　　此部分事實，業據被告張宏澤於偵查、原審及本院審理中坦
    承不諱（偵卷第83頁，審原易卷第79頁，原易卷第79頁，本
    院卷第76頁），並經證人即告訴人邱德源於警詢、偵查及原
    審審理中證述明確（偵卷第3至4、54至55頁，原易卷第240 
    至247頁），復有天晟醫院診斷證明書、現場照片、監視器
    翻拍畫面、原審勘驗筆錄在卷可憑（偵卷第31、34至40頁，
    原易卷第119至207頁），足認被告張宏澤上開任意性自白與
    事實相符，是被告張宏澤傷害告訴人邱德源之犯行，應堪認
    定。　
　㈡被告邱德源傷害告訴人張宏澤部分
　　被告邱德源否認有何傷害告訴人張宏澤之犯行，辯稱：我沒
    有毆打張宏澤，是張宏澤打我時，我用手去擋，我是防衛云
    云。經查：
　⒈證人即告訴人張宏澤於原審審理中證稱：第一次衝突現場是
    在做燈籠的那個區域，不是在工廠裡面，當時大家都在拉扯
    ，因為邱德源鑰匙被搶下來了，他手上沒東西，就用拳頭敲
    我後腦，我有壓制邱德源，也有被他推倒，四肢都有被他弄
    受傷，拉扯完後邱德源想要走，我不讓他走就一直拉扯等語
    （原易卷第230至231頁）。
　⒉被告邱德源於偵查中供稱：張宏澤一直打我，我用手擋，所
    以我有受傷，我打他打不過，我防張宏澤，當然會推他等語
    （偵卷第54頁反面）。嗣於原審審理中供稱：到後面就很亂
    ，因為我要逃，打架就是這樣子亂七八糟的，我認為打架都
    有事情等語（原易卷第247、261頁）。
　⒊經原審勘驗現場監視錄影畫面，勘驗結果如下：
　　畫面時間13:04:40至13:04:43：「邱德源被張宏澤打了之後
    ，立即迅速往前撲向張宏澤，並伸出左手用力將張宏澤向後
    推開。」
　　畫面時間13:06:00至13:06:05：「之後邱德源又想要衝過去
    ，依然被張宏澤擋住，張宏澤並用右手肘推擠邱德源，邱德
    源也伸出手去推張宏澤，張宏澤用右手抓住邱德源的手，邱
    德源用力將手抽回來，將張宏澤的右手甩開，張宏澤與邱德
    源兩人使用肩膀互頂。之後，雙方又重複了上述行為。」
　　畫面時間13:06:06至13:06:15：「邱德源上前逼近張宏澤，
    並用左手肘去推擠張宏澤胸口1次，張宏澤被推之後，立即
    用右手將邱德源左手撥開。」
　　上開各情，有原審勘驗筆錄、監視器翻拍畫面在卷可佐（原
    易卷第120至121、147、167、169、171頁）。
  ⒋由上開勘驗結果可知，被告邱德源並非全然居於被動毆打之
    狀態，亦有主動還手及推擠告訴人張宏澤之情，核與證人即
    告訴人張宏澤前開證述大致相符，且被告邱德源各次攻擊及
    推擠告訴人張宏澤時，告訴人張宏澤毆打被告邱德源之各該
    單獨行為已完成，難認被告邱德源有何正當防衛之情狀。況
    被告邱德源前述自承其與告訴人張宏澤是打架一情，益見被
    告邱德源推擠、拉扯告訴人張宏澤係因遭告訴人張宏澤毆打
    後，心生不滿，基於傷害之意思而回手攻擊告訴人張宏澤，
    足認其確有傷害之故意。又被告邱德源所為導致被告張宏澤
    受有頭部鈍傷、四肢多處擦傷之傷害一情，有受傷照片、壢
    新醫院診斷證明書在卷可佐（偵卷第35、65頁），堪認被告
    邱德源確有傷害告訴人張宏澤之犯行。被告邱德源辯稱其沒
    有毆打告訴人張宏澤，僅為防衛云云，係屬事後卸責之詞，
    要無可採。　
　㈢被告劉霎芸傷害告訴人邱德源部分
　　被告劉霎芸否認有何傷害告訴人邱德源之犯行，辯稱：我沒
    有打邱德源，我是要阻止他們打架，把邱德源和張宏澤拉開
    云云。經查：
　⒈共同實行犯罪行為之人，在共同意思範圍以內，各自分擔犯
    罪行為之一部，彼此協力、相互補充以達其犯罪之目的者，
    即應對於全部所發生之結果，共同負責。故共同正犯在客觀
    上透過分工參與實現犯罪結果之部分或階段行為，以共同支
    配犯罪「是否」或「如何」實現之目的，並因其主觀上具有
    支配如何實現之犯罪意思而受歸責，固不以實際參與犯罪構
    成要件行為或參與每一階段之犯罪行為為必要。
　⒉證人即告訴人邱德源於原審審理中證稱：當天劉霎芸有拿鐵
    條，對我踢踢打打，後面很亂，打架就是這樣亂七八糟的等
    語(原易卷第241至247頁)。
　⒊經原審勘驗現場監視錄影畫面，勘驗結果如下：
　　畫面時間13：04：06至13：04：10：「張宏澤伸手拉扯走在
    中間的邱德源，將其往畫面右邊拉，同時走在最左邊（即最
    後面）的劉霎芸伸手抓著邱德源衣服，並推擠邱德源，將其
    往畫面右邊推（即向前推），亦即，走在最前面的張宏澤用
    拉的，走在最後面的劉霎芸用推的，一起讓在中間的邱德源
    往畫面右邊移動。」
　　畫面時間13：04：11至13：04：16：「張宏澤及劉霎芸都看
    著邱德源，劉霎芸伸手指著邱德源，狀似與邱德源爭吵（劉
    霎芸的左手拿著一個細長、黑色的物體）。」
　　畫面時間13：04：40至13：04：43：「劉霎芸走到邱德源和
    張宏澤中間去推邱德源，邱德源被推的重心不穩而後退且半
    蹲。」
　　畫面時間13：04：53至13：04：58：「邱德源繼續向前走，
    張宏澤用力將他向後推，邱德源因此被推的倒退，此時劉霎
    芸亦向前與邱德源推擠。」
　　上開各情，有原審勘驗筆錄、監視器翻拍畫面在卷可佐（原
    易卷第119至120、127、129、135、149、151、155、157 頁
    ）。
  ⒋由上開勘驗結果可知，被告劉霎芸、張宏澤與告訴人邱德源
    之爭執過程中，被告劉霎芸於被告張宏澤拉扯推擠告訴人邱
    德源時，有與被告張宏澤共同拉扯推擠告訴人邱德源使其移
    動及自己推擠告訴人邱德源使其重心不穩之情，核與證人即
    告訴人邱德源前開證述大致相符，堪認被告劉霎芸與被告張
    宏澤間係處於彼此協力、相互補充之關係，足見被告劉霎芸
    有與被告張宏澤共同傷害告訴人邱德源之犯意及行為。況被
    告劉霎芸手持鐵條，使被告張宏澤心理上較易受到鼓舞，有
    利於被告張宏澤實行傷害行為，對於傷害結果之發生具有較
    高危險性。又被告劉霎芸與被告張宏澤所為導致告訴人邱德
    源受有左前臂挫傷、頭皮挫傷、左膝擦傷之傷害一節，有天
    晟醫院診斷證明書在卷可佐（偵卷第31頁），則被告劉霎芸
    與被告張宏澤彼此間之各別行為既具有相互補充、利用之關
    係，堪認其等係屬共同正犯，對於告訴人邱德源之傷害結果
    ，應共同負責。被告劉霎芸辯稱其沒有打告訴人邱德源，只
    是阻止他們打架云云，要屬事後卸責之詞，自非可採。　
　⒌辯護人雖為被告劉霎芸辯稱：劉霎芸從頭到尾沒有持鐵條攻
    擊邱德源，且劉霎芸阻止張宏澤從其手上拿走鐵條，可知劉
    霎芸主觀上並無傷害邱德源之故意云云。然被告劉霎芸有以
    徒手推擠拉扯之方式傷害告訴人邱德源，已如前述，縱其未
    持鐵條攻擊告訴人邱德源，仍無礙於其所為傷害事實之認定
    。又縱被告劉霎芸阻止被告張宏澤從其手中搶走鐵條，僅可
    認定被告劉霎芸並無以鐵條傷害告訴人邱德源之意思，尚難
    推認被告劉霎芸並無以徒手傷害告訴人邱德源之故意。辯護
    人前開辯解要無可採。
　㈣綜上所述，本件事證明確，被告邱德源、張宏澤、劉霎芸上
    開傷害犯行，堪以認定，均應依法論科。
三、論罪
　㈠被告邱德源、張宏澤、劉霎芸行為後，刑法第277條第1項於1
    08年5月29日修正公布，並於同年5月31日生效施行。修正前
    刑法277條第1項之法定刑為3年以下有期徒刑，拘役或1,000
    元以下罰金，修正後該條項之法定刑為5年以下有期徒刑、
    拘役或新臺幣50萬元以下罰金，是修正後之法定刑較修正前
    提高，經比較新舊法之結果，修正後規定並無較有利於被告
    邱德源、張宏澤、劉霎芸之情形，依刑法第2條第1項前段規
    定，應適用被告邱德源、張宏澤、劉霎芸行為時即修正前刑
    法第277條第1項規定。
  ㈡核被告邱德源、張宏澤、劉霎芸所為，均係犯修正前刑法第2
    77條第1項之傷害罪。
　㈢被告張宏澤、劉霎芸就傷害告訴人邱德源之犯行，有犯意聯
    絡及行為分擔，應論以共同正犯。
　㈣被告邱德源、張宏澤、劉霎芸之傷害行為，均係各自基於單
    一之犯意，於密切接近之時間、地點實施，且係侵害彼此之
    身體法益，各舉止間之獨立性極為薄弱，依一般社會健全觀
    念，難以強行分開，應視為數個舉動之接續施行，各論以接
    續犯之實質一罪。
四、上訴駁回之理由
　㈠原審以被告邱德源、張宏澤、劉霎芸罪證明確，審酌被告邱
    德源、張宏澤、劉霎芸皆為成年人，心智已臻成熟，當知悉
    人際間之應對進退應相互尊重，縱彼此有糾紛，仍應尋求合
    法方式解決，卻不思克制情緒及理性處理爭執，僅因民事賠
    償問題即互相傷害，終致告訴人邱德源、張宏澤於衝突過程
    中受有前開身體傷勢，所為實有不該，兼衡被告張宏澤坦承
    本件犯行，態度尚可，被告邱德源、劉霎芸始終否認犯行之
    犯後態度及告訴人邱德源、張宏澤所受傷勢程度、前科素行
    、犯罪動機、參與程度，暨被告邱德源於警詢時自陳其高中
    畢業、從事商業、家庭經濟狀況小康（偵卷第3頁），被告
    張宏澤於警詢時自陳其高職畢業、從事工業、家庭經濟狀況
    小康（偵卷第10頁），被告劉霎芸於警詢時自陳其高中畢業
    、從事服務業、家庭經濟狀況小康（偵卷第26頁）等一切情
    狀，量處被告邱德源拘役30日，被告張宏澤有期徒刑2月，
    被告劉霎芸拘役30日，並均諭知易科罰金之折算標準。另說
    明：本案犯罪所用之鐵條，固係供犯本案之罪所用，然係於
    工廠撿拾，無法確認屬於何人所有，考量該等物品，非屬違
    禁物，本有其普通用途，非專為設計為傷人之工具，容易取
    得具可代替性，而無基於犯罪預防必予沒收之必要性，且無
    證據證明現尚存在，於沒收之執行亦有困難，且價值輕微，
    亦無追徵實益，沒收或追徵當欠缺刑法上之重要性，爰依刑
    法第38條之2第2項規定不予沒收。核其認事用法俱無違誤，
    量刑尚屬允當。　　　　　　　　
　㈡被告邱德源上訴意旨猶執前詞否認犯行，要無可採，已如前
    述；其上訴意旨另請求為緩刑宣告，惟其始終否認犯行，且
    迄今未與告訴人張宏澤達成和解或賠償損害，並無悛悔之意
    ，難認其無再犯之虞，自不宜宣告緩刑。檢察官上訴意旨認
    原審就被告張宏澤、劉霎芸部分量刑過輕。惟刑之量定，屬
    為裁判之法院得依職權自由裁量之事項，量刑判斷當否之準
    據，應就判決之整體觀察為綜合考量，不可摭拾其中片段，
    遽予評斷，倘以行為人之責任為基礎，並審酌刑法第57條各
    款所列情狀，客觀上並未逾越法定刑度或濫用其權限，即不
    得任憑主觀意思，指摘為違法。原審業以被告張宏澤、劉霎
    芸責任為基礎，斟酌其等犯罪情節、犯後態度及刑法第57條
    所列各款事項而為量刑，核其量定之刑罰，已兼顧相關有利
    與不利之科刑資料為綜合考量，既未逾越法定刑度，亦未濫
    用自由裁量之權限，且無違背公平正義、責罰相當等原則，
    屬裁量權之適法行使，難認有何不當。是檢察官上訴指摘原
    審就被告張宏澤、劉霎芸部分量刑過輕，暨被告邱德源上訴
    否認犯行及請求緩刑，均無理由，應予駁回。
五、不另為無罪諭知部分
　㈠被告邱德源持鑰匙傷害告訴人張宏澤部分
　　公訴意旨另認被告邱德源於事實欄所示之時、地，尚有持鑰
    匙刮刺傷害告訴人張宏澤之情。惟被告邱德源歷次供述均否
    認上情，且證人沈莉樺、劉霎芸於偵查及原審審理中亦未證
    稱被告邱德源有持鑰匙傷害告訴人張宏澤之情（偵卷第82至
    85頁，原易卷第220至226、235至239頁），是此部分僅有告
    訴人張宏澤之片面、單一指述，缺乏其他積極證據作為佐證
    ，難認被告邱德源確有持鑰匙傷害告訴人張宏澤之事實。
　　然此部分如成立犯罪，因公訴意旨認此部分與前開被告邱德
    源有罪部分，具有實質上一罪關係，爰不另為無罪之諭知。
  ㈡被告張宏澤、劉霎芸持鐵條傷害告訴人邱德源部分
　　公訴意旨又認被告張宏澤、劉霎芸於事實欄所示之時、地，
    尚有持鐵條傷害告訴人邱德源之情。惟被告張宏澤、劉霎芸
    歷次供述均否認上情，且經原審勘驗現場監視錄影畫面，均
    未見被告張宏澤、劉霎芸有持鐵條傷害告訴人邱德源之情形
    ，且畫面時間13：07：47至13：07：50：「劉霎芸才剛轉身
    ，張宏澤立即跟著轉身，且迅速地伸出右手抓住劉霎芸手中
    的上述黑色細長物，欲將該物體搶過來。不過劉霎芸沒有讓
    張宏澤將該黑色細長物搶走，且立即改將該黑色細長物握在
    她的右手中。張宏澤沒有抓到該黑色細長物，立即轉身面向
    邱德源。」等情，有原審勘驗筆錄、監視器翻拍畫面在卷可
    佐（原易卷第122、181頁）。是當被告張宏澤欲持鐵條傷害
    告訴人邱德源時，反遭被告劉霎芸阻止，可見被告劉霎芸雖
    持有鐵條，僅為助勢之用，並無持鐵條傷害告訴人邱德源之
    行為。是此部分僅有告訴人邱德源之片面、單一指述，缺乏
    其他積極證據作為佐證，難認被告張宏澤、劉霎芸確有持鐵
    條傷害告訴人邱德源之事實。然此部分如成立犯罪，因公訴
    意旨認此部分與前開被告張宏澤、劉霎芸有罪部分，具有實
    質上一罪關係，爰不另為無罪之諭知。
貳、無罪部分
一、公訴意旨略以：被告邱德源基於傷害之犯意，於事實欄所示
    之時、地，持鑰匙刮刺告訴人沈莉樺，致告訴人沈莉樺受有
    右上肢挫擦傷之傷害。被告沈莉樺復與被告張宏澤、劉霎芸
    基於傷害之犯意聯絡，於事實欄所示之時、地，由被告沈莉
    樺徒手毆打告訴人邱德源，被告張宏澤、劉霎芸則以事實欄
    所示之方式傷害告訴人邱德源，致告訴人邱德源受有事實欄
    所示之傷勢。因認被告邱德源、沈莉樺均涉犯修正前刑法第
    277條第1項之傷害罪嫌。　
二、按犯罪事實應依證據認定之，無證據不得認定犯罪事實；不
    能證明被告犯罪者，應諭知無罪之判決，刑事訴訟法第154
    條第2項、第301條第1項分別定有明文。又檢察官對於起訴
    之犯罪事實，應負提出證據及說服之實質舉證責任，倘其所
    提出之證據，不足為被告有罪之積極證明，或其指出證明之
    方法，無從說服法院以形成被告有罪之心證者，基於無罪推
    定之原則，自應為被告無罪判決之諭知。
三、公訴意旨認被告邱德源涉有上開犯行，係以被告邱德源於警
    詢及偵查中之供述、證人即告訴人沈莉樺、證人張宏澤之證
    述、壢新醫院診斷證明書，為其論據。公訴意旨認被告沈莉
    樺涉有上開犯行，則係以被告沈莉樺於警詢及偵查中之供述
    、證人即告訴人邱德源之證述、天晟醫院診斷證明書，為其
    論據。
四、被告邱德源否認有何傷害告訴人沈莉樺之犯行，辯稱：是沈
    莉樺要搶我的鑰匙，我沒有用鑰匙刮刺傷害沈莉樺，沈莉樺
    是自己被燈籠刮傷等語。被告沈莉樺否認有何傷害告訴人邱
    德源之犯行，辯稱：我沒有打邱德源，我殘障沒有力氣打他
    等語。經查：　　　　　　
　㈠被告邱德源傷害告訴人沈莉樺部分
　⒈證人張宏澤固於偵查及原審審理中證稱被告邱德源有使用鑰
    匙攻擊告訴人沈莉樺一情（偵卷第82頁反面，原易卷第230 
    頁）。惟經原審勘驗現場監視錄影畫面，未見被告邱德源有
    持鑰匙傷害告訴人沈莉樺之情形，有原審勘驗筆錄、監視器
    翻拍畫面在卷可佐（原易卷第119至207頁）。
　⒉證人即告訴人沈莉樺先於第一次警詢中證稱：我跟我兒子一
    起向邱德源索賠，後來邱德源聽了不願意，就用鐵條打我的
    手等語（偵卷第17頁反面）；嗣於第二次警詢及偵查中改稱
    ：邱德源是用鑰匙刺傷我等語（偵卷第19頁反面、第84頁）
    ；後於原審審理中證稱：邱德源用鑰匙刮我的左手，是用貨
    車鑰匙，大概10公分左右，我是手被刮傷之後，張宏澤、劉
    霎芸才進來，（後改稱）我受傷的是右手，時間太久我記錯
    了等語（原易卷第223至225頁）。是證人即告訴人沈莉樺先
    證稱遭鐵條毆打，後改稱是遭鑰匙刺傷，且先證稱受傷的是
    左手，後經提示診斷證明書才改稱是右手受傷，其前後所述
    出入甚大，可信度顯有疑問。
　⒊證人即告訴人沈莉樺於原審審理中證稱張宏澤、劉霎芸未看
    到被告邱德源用鑰匙刺傷的過程乙情(原易卷第225頁)，但
    證人張宏澤卻於原審審理中證稱有親眼目睹上情一節(原易
    卷第230頁)，其等證詞相互矛盾，是證人張宏澤之證述自難
    遽採。
　⒋告訴人沈莉樺於原審審理中自承其當天有去動燈籠等語（原
    易卷第226頁），參酌工廠內部擺設混亂，有現場照片存卷
    可佐（偵卷第34至35頁），尚無法排除告訴人沈莉樺在爭執
    過程中，因現場情況混亂致有其他因素影響而受傷之可能。
    是此部分僅有告訴人沈莉樺單一且有瑕疵之指訴，缺乏其他
    積極證據作為佐證，難認被告邱德源確有持鑰匙傷害告訴人
    沈莉樺之事實。
　㈡被告沈莉樺傷害告訴人邱德源部分　　
　⒈證人即告訴人邱德源固先於原審審理中證稱有遭被告沈莉樺
    攻擊一情（原易卷第242頁）。惟嗣於原審審理中改稱：我
    沒有與沈莉樺衝突，她燈籠破壞掉時，張宏澤差不多同一個
    時間進來，沈莉樺搶我的鑰匙過程中沒有拉扯，她一搶就搶
    走了等語（原易卷第246至247頁）。是證人即告訴人邱德源
    就有無遭被告沈莉樺攻擊一情，前後所述顯有矛盾，已有明
    顯瑕疵，其所述已難逕採。
　⒉經原審勘驗現場監視錄影畫面，被告沈莉樺僅於畫面時間13
    ：04：59至13：05：59出現於畫面中間下方，期間並無與告
    訴人邱德源有何肢體接觸，僅是被告張宏澤指著被告沈莉樺
    ，似乎是在比畫被告沈莉樺之傷勢等情，有原審勘驗筆錄、
    監視器翻拍畫面在卷可佐（原易卷第121、157至165頁）。
    是依照上開勘驗結果，未見被告沈莉樺有何攻擊、傷害告訴
    人邱德源之情形，且證人張宏澤、劉霎芸亦未證稱被告沈莉
    樺有出手毆打告訴人邱德源之情(原易卷第228至239頁)。是
    此部分僅有告訴人邱德源單一且有瑕疵之指訴，缺乏其他積
    極證據作為佐證，難認被告沈莉樺確有傷害告訴人邱德源之
    事實。
  ⒊本件雖係因告訴人邱德源與被告沈莉樺之糾紛而起，然依證
    人張宏澤、劉霎芸於警詢、偵查及原審審理中之證述（偵卷
    第8至11、82至85頁，原易卷第228至239頁），可知當時是
    先由被告沈莉樺下車與告訴人邱德源理論，雙方產生言語衝
    突，嗣被告張宏澤、劉霎芸聽聞言語衝突下車後，才演變成
    肢體衝突，足見在被告張宏澤、劉霎芸下車介入本件糾紛之
    前，被告沈莉樺並無傷害告訴人邱德源之動機，是被告沈莉
    樺是否有傷害告訴人邱德源之犯意，實有所疑。本件不能排
    除係被告沈莉樺之兒子即被告張宏澤及媳婦即被告劉霎芸，
    為了替被告沈莉樺向告訴人邱德源請求民事賠償，進而引發
    本件傷害事件，尚難僅因被告沈莉樺於案發時在場，即遽論
    其與被告張宏澤、劉霎芸就傷害告訴人邱德源之犯行，有犯
    意聯絡及行為分擔。　
　㈢綜上所述，被告邱德源、沈莉樺前開辯解，均非無據，本件
    尚無從證明被告邱德源有傷害告訴人沈莉樺之犯行，及被告
    沈莉樺有傷害告訴人邱德源之犯行。檢察官所舉之證據，均
    尚未達於通常一般人均可得確信而無合理懷疑存在之程度，
    無法使本院形成被告邱德源、沈莉樺此部分有罪之確信心證
    ，即不能證明其等犯罪，揆諸前揭說明，自應為其等無罪之
    諭知。
五、原審本於同上見解，以不能證明被告邱德源涉有傷害告訴人
    沈莉樺之犯行，及被告沈莉樺涉有傷害告訴人邱德源之犯行
    ，而為其等無罪之諭知，核無違誤。
六、上訴駁回之理由
　㈠檢察官上訴意旨略以：
　⒈證人即告訴人沈莉樺於警詢、偵查中就有遭被告邱德源以鑰
    匙刮刺等方式傷害等情證述明確，核與證人張宏澤於偵查、
    原審審理中之證述相符，並有診斷證明書附卷可稽，則被告
    邱德源有傷害告訴人沈莉樺等情，洵堪認定。至告訴人沈莉
    樺雖於第一次警詢時稱係遭被告邱德源以鐵條打手；於原審
    審理中先稱係左手遭鑰匙刮刺傷，俟於法院提示診斷證明書
    後，改稱係右手手遭鑰匙刮刺傷及證人張宏澤並未親眼目睹
    其遭傷害等語，而有證言前後不一之情，惟告訴人沈莉樺就
    遭被告邱德源以器物傷害手部等節始終供述一致，且人腦並
    非電腦自難期其如錄影重播般地將過往事物之原貌完全呈現
    ，其於前後陳述之細節處未盡一致，並無違事理之常，原審
    認為告訴人沈莉樺之證詞全部不可採信，實已違背經驗及論
    理法則，認定恐屬率斷。　
　⒉告訴人邱德源於警詢、偵查及審理中均一致證稱有遭被告沈
    莉樺傷害，並有診斷證明書附卷可稽，況本件起因係被告沈
    莉樺率被告張宏澤、劉霎芸前去找告訴人邱德源索討賠償金
    ，被告張宏澤、劉霎芸傷害告訴人邱德源之目的亦係替被告
    沈莉樺出頭，被告沈莉樺卻容任被告張宏澤、劉霎芸傷害告
    訴人邱德源不加制止，對於告訴人邱德源受傷之結果自應負
    責，是被告沈莉樺要為告訴人邱德源受傷結果負刑事責任之
    事證，已非告訴人邱德源單一指述，原審未查，似有論理之
    瑕疵。
　㈡惟查：
　⒈證人即告訴人沈莉樺就被告邱德源係以鐵條或鑰匙傷害、其
    係左手或右手受傷等與構成要件相關之主要事實，前後所述
    顯不相符，且證人即告訴人沈莉樺就案發時證人張宏澤是否
    有在場見聞一情，所述與證人張宏澤完全不同，其所述自有
    明顯瑕疵，尚難採信。
　⒉證人即告訴人邱德源就有無遭被告沈莉樺攻擊一情，前後所
    述顯有矛盾，已有明顯瑕疵，自難憑採；又本件不能排除係
    被告張宏澤、劉霎芸，為了替被告沈莉樺向告訴人邱德源請
    求民事賠償，進而引發本件傷害事件，縱被告沈莉樺未加以
    制止，然依卷內證據，尚無從認定其與被告張宏澤、劉霎芸
    有犯意聯絡及行為分擔，自不能僅因被告沈莉樺於案發時在
    場，即率以傷害罪則相繩。
　㈢原審本於上開相同見解，以檢察官所舉證據，尚無從形成被
    告邱德源、沈莉樺此部分有罪之確信心證，而為其等無罪之
    諭知，於法自無違誤。檢察官未提出新事證，猶執前詞提起
    上訴，上訴意旨所指各項，僅係就原審採證認事再為爭執，
    指摘原判決不當，尚無可取，其上訴為無理由，應予駁回。
據上論斷，應依刑事訴訟法第368條，判決如主文。
本案經檢察官黃騰耀到庭執行職務。
中　　華　　民　　國　　110 　年　　2 　　月　　18　　日
                  刑事第二十五庭審判長法  官 邱滋杉
                                      法  官 陳彥年
                                      法  官 文家倩
以上正本證明與原本無異。
不得上訴。
                                      書記官 桑子樑
中　　華　　民　　國　　110 　年　　2 　　月　　18　　日
附錄：本案論罪科刑法條全文　　　　　　　　　　　　　　　
修正前中華民國刑法第277條　　
傷害人之身體或健康者，處3年以下有期徒刑、拘役或1千元以下
罰金。
犯前項之罪因而致人於死者，處無期徒刑或7年以上有期徒刑；
致重傷者，處3年以上10年以下有期徒刑。